【裁判字號】    89,重訴,795
【裁判日期】    890726
【裁判案由】    返還借款
【裁判全文】
臺灣臺北地方法院民事判決  八十九年度重訴字第七九五號
    原      告    台灣中小企業銀行股份有限公司
    法定代理人    戊○○
    訴訟代理人    乙○○
    被      告    上弘貿易股份有限公司
    兼法定代理人  甲○○
    被      告    丙○○原名.
                  丁○○
右當事人間請求返還借款事件，本院判決如左：
    主    文
被告上弘貿易股份有限公司、甲○○、丙○○應連帶給付原告新台幣伍佰萬元、馬克
貳拾肆萬肆仟柒佰陸拾肆元整，及如附表所示之利息、違約金。
原告其餘之訴駁回。
訴訟費用由被告上弘貿易股份有限公司、甲○○、丙○○連帶負擔。
本判決於原告以新台幣貳佰捌拾陸萬元或等值之中央政府建設公債為被告上弘貿易股
份有限公司供擔保後，得假執行。
本判決被告甲○○、丙○○部分得假執行。
原告其餘假執行之聲請駁回。
    事    實
甲、原告方面：
  壹、聲明：
    一、被告應連帶給付原告新台幣伍佰萬元、馬克貳拾肆萬肆仟柒佰陸拾肆元整，
        及如附表所示之利息、違約金。
    二、訴訟費用由被告上弘貿易股份有限公司、甲○○、丙○○連帶負擔。
    三、願提供現金或等值之中央政府建設公債為被告供擔保後為假執行之宣告。
  貳、陳述：如附件。
  、證據：提出週轉金貸款契約及借據四紙、授信約定書影本五紙、進口物資融資
            契約一紙、開狀申請書、收發電文、匯票、到單通知書影本九份、客戶
            短放＼進押明細表影本一紙、上弘貿易股份有限公司變更登記事項卡一
            紙為證。
乙、被告方面：
  壹、聲明：
    一、被告上弘貿易股份有限公司、丁○○部分：駁回原告之訴及其假執行之聲請
        。
    二、被告甲○○、丙○○部分：同意原告之請求。
  貳、陳述：
    被告上弘貿易股份有限公司、丁○○部分
    一、原告對於本件債務曾以支付命令請求四百八十萬元，被告亦已收受上開支付
        命令，則原告另行起訴，顯有違民事訴訟法第二百四十九條第一項第七款。
    二、被告公司組織變更後，被告丁○○並未繼續擔任保證人或對保，則原告對於
        被告丁○○之請求顯不合法。
    被告甲○○、丙○○部分：認諾原告依保證契約請求給付之請求。
  、證據：本院八十九年度促字第七六七五號支付命令、
丙、本院依職權調閱八十九年促字第七六七五卷。
    理    由
一、原告起訴主張：上弘貿易有限公司於八十七年九月八日以被告甲○○、丙○○、
    丁○○為保證人簽訂週轉金貸款契約書，於八十七年九月八日、十月十二日以前
    開保證人簽訂進口物資融資契約書，即分別於八十八年七月十六日、七月十九日
    、七月二十二日、七月二十六日借款一百萬元、一百八十萬元、一百萬元、一百
    二十萬元，惟被告自八十八年十二月二十六日起即未再支付利息。上弘貿易股份
    有限公司又於八十八年二月五日、三月一日、三月二十五日、三月三十日、三月
    三十一日、七月十九日、八月十七日、八月三十一日、九月二日開發信用狀，並
    尚餘如附表二所示之金額（馬克）尚未清償，而上弘貿易有限公司嗣後變更為上
    弘貿易股份有限公司，仍須承受債務，為此依借貸契約、融資契約、保證契約提
    起本訴等語；被告上弘貿易股份有限公司、丁○○則以：原告於四百八十萬元範
    圍內業已申請支付命令，其訴不合法，又被告丁○○未同意擔保上弘貿易有限公
    司變更為股份有限公司之債務，自不負清償之責等語，被告甲○○、丙○○則認
    諾原告之請求等語。
二、本件原告主張上弘貿易有限公司借款及融資之事實，並尚餘附表一、二之債務未
    予清償，為被告上弘貿易股份有限公司、甲○○、丙○○三人所不爭執，復有週
    轉金貸款契約及借據四紙、授信約定書影本五紙、進口物資融資契約一紙、開狀
    申請書、收發電文、匯票、到單通知書影本九份、客戶短放＼進押明細表影本一
    紙在卷可證，自堪採信，則被告上弘貿易股份有限公司、丁○○所辯原告其訴不
    合法及於法人變更登記後未予對保一節，分敘如下：
  (一)、查原告固於八十九年二月二十三日對於被告四人聲請發如附表一、二所示金額
      之支付命令，經本院於八十九年二月二十五日核准並裁定准許發給支付命令，
      此有本院八十九年促字第七六七五卷可參。惟該支付命令第一次分別於八十九
      年三月七日、三月三日送達被告四人所在地之瑞安派出所，惟於送達回證上，
      不僅未填載送達時間，甚而未作送達通知書粘貼於應受送達人之門首，有送達
      回證附於前開支付命令卷可參，依民事訴訟法第一百三十八條規定，該次送達
      顯不合法。又支付命令第二次依被告公司址、戶籍地送達，均以查無此人退回
      ，亦有回證可查，足見原告聲請核發支付命令並未合法送達於相對人（即本件
      被告），則該支付命令自未發生效力，是原告以此抗辯顯屬無據。
  (二)、按有限公司變更組織後之公司，應承擔變更組織前司之債務，公司法第一百零
      七條定有明文。查上弘貿易有限公司，於八十八年七月十七日經主管機關核准
      變更為上弘貿易股份有限公司，並於八十八年七月二十九日完成所有變更手續
      並通知原告，為原告所不爭執，復有公司變更登記事項卡、上弘貿易股份有限
      公司資料表在卷可佐，是依前揭規定，被告上弘貿易股份有限公司自應承受上
      弘貿易有限公司之所有債務，合先敘明。
      次查「立約人因名稱、組織、章程內容、印鑑、代表人、代表人權限範圍或其
      他足以影響貴行權益變更情事發生時，應即以書面將變更情事通知貴行，並辦
      妥變更或註銷留存印鑑之手續，於未為前項通知及變更或註銷留存印鑑手續前
      與貴行所為之交易，立約人均願負其責任，如因造成貴行損害，並負賠償責任
      」，授信約定書第二條雙方迭有約定。是依兩造約定反面解釋，法人組織有變
      更者，須通知原告始生效力，況保證契約係基於保證人與主債務人間之信任，
      若主債務人有所變更，除已得保證人同意外，尚難謂其仍負保證之責。最高法
      院四十九年度台上字第一七○九號判例已有明文，是本件原告主張之債務人上
      弘貿易有限公司既已變更為上弘貿易股份有限公司，原告亦自承未通知被告丁○○，則被告丁○○抗辯主債務人已有變更，未予同意，則其對於被告上弘貿
      易股份有限公司積欠之債務無庸負保證責任尚屬有理。是原告對於被告丁○○
      之請求自無理由，應予駁回。
三、次按當事人既於言詞辯論時為訴訟標的之認諾，法院即應不調查該當事人所主張
    為訴訟標的之法律關係是否果屬存在，而以認諾為該當事人敗訴之判決基礎。最
    高法院四十五年度台上字第三一號判例意旨亦明揭其意。查被告甲○○、丙○○
    對於原告之請求既於言詞辯論時為訴訟標的之認諾，自應受敗訴之判決。
四、綜上所述，原告依消費借貸、融資契約及連帶保證契約請求被告上弘貿易股份有
    限公司、甲○○、丙○○連帶給付如主文所示之金額、利息及違約金為有理由，
    應予准許。
五、原告陳明願供擔保，請求宣告假執行，就被告上弘貿易股份有限公司部分核無不
    合，茲酌定相當之擔保金額，予以准許。又被告甲○○、丙○○部分係本於被告
    認諾所判決，依民事訴訟法第三百八十九條第一項第一款，自應依職權宣告假執
    行，併此敘明。原告其餘假執行之聲請，因訴之駁回而失所依據，不予准許。
六、因本案事證已臻明確，兩造其餘主張陳述及所提之證據，均毋庸再予審酌，附此
    敘明。
七、本件原告之訴為一部有理由，一部無理由，依民事訴訟法第七十八條、第七十九
    但書、第三百九十條第二項，判決如主文。
中      華      民      國    八十九    年      七      月    二十六    日
                                            民事第四庭法      官  洪于智
右為正本係照原本作成
如對本判決上訴，須於判決送達後廿日內向本院提出上訴狀
中      華      民      國    八十九    年      七      月    二十六    日
                                                      法院書記官  林佳蘋


司法院資訊處製作；財團法人民間司法改革基金會備份。
